【裁判字號】    98,易,1883
【裁判日期】    980824
【裁判案由】    詐欺
【裁判全文】
臺灣臺北地方法院刑事判決              98年度易字第1883號
公  訴  人  臺灣臺北地方法院檢察署檢察官
被      告  甲○○
上列被告因詐欺案件，經檢察官提起公訴（98年度偵字第2781、
5258號），因被告於準備程序中就犯罪事實為有罪之陳述，經本
院合議庭裁定由受命法官獨任進行簡式審判程序審理，本院判決
如下：
    主  文
甲○○幫助共同意圖為自己不法之所有，以詐術使人將本人之物
交付，處拘役伍拾日，如易科罰金，以新臺幣壹仟元折算壹日。
緩刑貳年，並應於緩刑期間內向被害人丙○○支付新台幣伍仟玖
佰玖拾元、向被害人乙○○支付新臺幣貳萬零柒元。
    事    實
一、甲○○可預見將自己所有之存摺、金融卡及提款密碼等金融
    帳戶資料提供他人時，有供不法詐騙份子利用，而幫助他人
    為財產犯罪之虞，仍於民國97年11月27日下午某時許，在不
    詳處所，將其所持用之玉山商業銀行基隆路分行帳號：0000
    0000000000帳戶之提款卡及密碼，提供予真實姓名、年籍均
    不詳之詐欺集團成員使用。嗣於同年月27日下午6 時17分許
    ，詐騙集團成員持用上開帳戶，向丙○○佯稱係YAHOO 拍賣
    網站人員，表示因查帳發現黑貓宅急便勾錯付款方式為分期
    付款，要求丙○○將匯款傳真郵局，並由他人假冒郵局人員
    要求丙○○前往自動櫃員機更改，丙○○不疑有詐，遂依其
    指示操作自動櫃員機，匯入新臺幣（下同）5,990 元至甲○○上開玉山商業銀行帳戶；而於同日下午6 時33分許，乙○○亦遭自稱購路購物之客服人員及假冒郵局人員所詐騙，因
    而匯款2,008 元及17,999元至前述玉山商業銀行帳戶，詐騙
    集團成員隨即派人將上開詐騙所得款項提領殆盡。
二、案經臺北市政府警察局松山分局報告臺灣臺北地方法院檢察
    署檢察官偵查起訴。
    理    由
一、程序事項：
    本件被告甲○○對於檢察官起訴書證據清單所提人證、物證
    之證據能力均不加以爭執，而本院審核該等證據資料作成之
    情況，亦無不具證據能力之情形，則該等證據資料自有證據
    能力，合先敘明。
二、認定犯罪事實之證據與理由：
    上述事實，業據被告甲○○於本院審理時坦承不諱，核與證
    人即被害人丙○○、乙○○於警詢中證述之情節均相符，並
    提出自動櫃員機交易明細表為證；而被害人於前述日、時匯
    有款項進入被告所有前述金融帳戶等情，亦有玉山銀行客戶
    基本資料、客戶交易明細表等件在卷可稽。又依一般經驗，
    於郵局或銀行等金融機構開設存款帳戶暨請領存摺及提款卡
    ，係供個人從事社會經濟活動流通資金之用，具有專屬性。
    另利用他人帳戶從事詐欺犯行，早為傳播媒體廣為報導，被
    告為相當智識程度之成年人，自可預見提供金融帳戶之存摺
    、提款卡、密碼等物供他人使用，可能幫助詐欺犯既遂詐欺
    犯行並逃避查緝，被告竟仍告知之，其有縱有人以其金融帳
    戶實施詐欺犯罪，亦不違背其本意之幫助詐欺不確定故意甚
    明。綜此，由前述證人證詞及相關書證等補強證據，足資擔
    保被告之自白核與事實相符。是本件事證明確，被告犯行堪
    以認定，應予依法論科。
三、論罪科刑：
  (一)按幫助犯之成立，主觀上行為人須有幫助故意，客觀上須有
    幫助行為，意即需對於犯罪與正犯有共同之認識，而以幫助
    之意思，對於正犯資以助力，而未參與實施犯罪之行為者而
    言，最高法院75年度台上字第1509號、88年度台上字第1270
    號判決意旨均同此見解。核被告所為，顯係基於幫助他人犯
    詐欺罪之犯意，且所為提供上開物品予他人之行為，亦屬刑
    法詐欺罪構成要件以外之行為，被告既以幫助他人犯罪之意
    思而參與犯罪構成要件以外之行為，自應成立刑法第339 條
    第1 項詐欺取財罪之幫助犯，爰依刑法第30條第2 項規定減
    輕其刑。而本件係由數名不同之詐騙集團成員分別以電話向
    被害人施詐，而被害人復有多人，其等應屬詐欺罪之共同正
    犯。又詐欺集團成員分別向不同人行騙，正犯之罪數並不影
    響被告行為之罪數，被告之行為仍應僅認構成一個幫助詐欺
    取財行為。
  (二)爰審酌：1.智識程度：被告係高職畢業之學歷，平時以在餐
    飲業服務為業；2.犯罪動機與目的：被告因他人要求，即提
    供自己所有前述銀行帳戶之提款卡、密碼及存摺與該詐騙集
    團成員；3.犯罪手段：被告在此詐欺集團犯案猖獗，利用帳
    戶掩飾、隱匿詐財贓款之事迭有所聞之際，竟仍提供他人銀
    行帳戶，以供詐騙份子從事詐財行為；4.所生危害：被告自
    身雖未因此獲有利益，惟所為將增加被害人尋求救濟之困難
    ，並使犯罪之追查趨於複雜，所為將嚴重影響社會正常交易
    之安全；5.犯後態度：被告於本院審理時全盤坦承犯行，並
    表示願意賠償被害人所受損害，顯有悔意等一切情狀，量處
    如主文所示之刑，並諭知易科罰金之折算標準。又被告前未
    曾因故意犯罪受有期徒刑以上刑之宣告，此有臺灣高等法院
    被告前案紀錄表在卷可按，其因一時失慮，致罹刑典，且被
    害人損失金額亦非被告所領取花用，被告經此刑之宣告後，
    應知警惕而無再犯之虞，而公訴人亦同意在被告賠償被害人
    之金錢損失後，同意予以附條件緩刑之宣告，是本院認前述
    宣告之刑以暫不執行為適當，爰併予宣告緩刑2 年，以鼓勵
    其自新。
  (三)按緩刑宣告，得斟酌情形，命犯罪行為人向被害人支付相當
    數額之財產或非財產上之損害賠償，刑法第74條第2 項第3
    款定有明文，本院爰依前揭規定，併諭知被告應向被害人丙○○、乙○○分別支付財產上損害5,990 元、20,007元，此
    部分並得為民事強制執行名義。如被告未遵循本院諭知之緩
    刑期間負擔而情節重大者，檢察官得依刑事訴訟法第476 條
    及刑法第75條之1 第1 項第4 款之規定，聲請撤銷本件緩刑
    之宣告，併予敘明。而被告交予真實姓名、年籍不詳之詐騙
    集團成員之前述銀行存摺、提款卡等物，雖係供犯罪所用之
    物，但未經扣案，迄今仍未取回，且非義務沒收之物，爰不
    為沒收之諭知，附此敘明。
據上論斷，應依刑事訴訟法第273 條之1 第1 項、第299 條第1
項前段，刑法第28條、第30條第1 項前段、第2 項、第339 條第
1 項、第41條第1 項前段、第74條第1 項第1 款、第2 項第3 款
，刑法施行法第1 條之1 ，判決如主文。
本案經檢察官黃兆揚到庭執行職務。
中    華    民    國    98    年    8     月    24    日
                      刑事第六庭  法  官  林孟皇
本正本證明與原本無異。
如不服本判決應於收受送達後10日內向本院提出上訴書狀，並應
敘述具體理由；其未敘述上訴理由者，應於上訴期間屆滿後20日
內向本院補提理由書（均須按他造當事人之人數附繕本）「切勿
逕送上級法院」。告訴人或被害人如對於本判決不服者，應具備
理由請求檢察官上訴，其上訴期間之計算係以檢察官收受判決正
本之日期為準。
                                  書記官  楊雅鈞
中    華    民    國    98    年    8     月    24    日
附錄本案論罪科刑法條全文：
中華民國刑法第339條（普通詐欺罪）
意圖為自己或第三人不法之有，以詐術使人將本人或第三人之物
交付者，處五年以下有期徒刑、拘役或科或併科一千元以下罰金
。
以前項方法得財產上不法之利益或使第三人得之者，亦同。
前二項之未遂犯罰之。


司法院資訊處製作；財團法人民間司法改革基金會備份。
